臺灣高等法院刑事判決
109年度上訴字第3649號
上  訴  人
即  被  告  董鈺龍


選任辯護人  陳克譽律師
            王俊賀律師 
上列上訴人因詐欺等案件，不服臺灣桃園地方法院108年度訴字
第2號、第26號、第288號，中華民國109年8月5日第一審判決（
起訴案號：臺灣桃園地方檢察署107年度偵字第11654號、107 年
度偵字第12941號、107年度偵字第13637號及追加起訴案號：107
年度偵字第15476號、107年度偵字第30446號），提起上訴，本
院判決如下：
    主  文
原判決關於董鈺龍部分撤銷。
董鈺龍犯行使偽造私文書罪，累犯，處有期徒刑陸月，如易科罰
金，以新臺幣壹仟元折算壹日。扣案如附表「偽造之簽名（印章
）及數量」欄位所示簽名共貳枚均沒收；未扣案之犯罪所得新臺
幣壹萬柒仟元沒收，於全部或一部不能沒收或不宜執行沒收時，
追徵其價額。
其他被訴對陳俊廷共同詐欺取財、行使偽造私文書部分，無罪。
    犯罪事實
一、緣吳啟祥於民國107年5月1日晚間10時5分許，向陸文宣承租
    位在桃園市○○區○○○路00號房屋（下稱復興南路房屋），取
    得該房屋之鑰匙及車庫遙控器後，明知該屋非其所有，亦未
    得陸文宣之授權代為出租，竟意圖為自己不法之所有，基於
    以網際網路之傳播工具對公眾散布而詐欺取財，於自承租該
    屋起至107年5月3日下午5時30分許前之期間，在「591 租屋
    網」刊登出租復興南路房屋之不實訊息。其後陳
　　婷玉於107年5月3日下午5時30許前之某時，上網瀏覽上開吳
    啟祥在「591租屋網」刊登租屋訊息後，與吳啟祥聯繫並約
    定看屋時間，適董鈺龍有意擔任帶看屋工作，遂與吳啟祥基
    於共同意圖為自己不法所有而詐欺取財、行使偽造私文書之
    犯意聯絡，由吳啟祥指示董鈺龍假冒房東前往復興南路房屋
    處帶領陳婷玉參觀房屋，董鈺龍遂於107年5月3日下午5時30
    許，抵達復興南路房屋，向陳婷玉佯稱其為房東「張富鈞」
    並帶領陳婷玉參觀房屋，致陳婷玉陷於錯誤，誤信董鈺龍為
    房東「張富鈞」，因而向董鈺龍表明願以租金每月新臺幣10
    ,000元，押金20,000元之條件承租，由董鈺龍持吳啟祥先前
    已偽造如附表所示房屋租賃契約書，交付陳婷玉以行使，以
    此表示係房東「張富鈞」出租上開房屋予陳婷玉，足生損害
    於「張富鈞」及陳婷玉，陳婷玉因而先交付20,000元予董鈺
    龍，並於107年5月4日下午1時12分許，至桃園市○○區○○○路0
    0號之統一便利超商內，交付剩餘之款項10,000元予董鈺龍
    。董鈺龍事後將其中5,000元交付予吳啟祥（此部分吳啟祥
    業據原審判處有期徒刑1年4月並確定在案）
二、案經陳婷玉訴由桃園市政府警察局桃園分局及龜山分局移送
    臺灣桃園地方檢察署檢察官偵查起訴。
    理  由
甲、有罪部分(即被訴對告訴人陳婷玉共同詐欺取財、行使偽造
    私文書部分)：
壹、程序部分：
一、本件審判範圍：
　  本件檢察官原起訴上訴人即被告董鈺龍、吳啟祥、葉守泰3
    人詐欺等案件，經原審分別就被告董鈺龍、吳啟祥判處罪刑
    及被告葉守泰被訴對陳玉婷行使偽造私文書、三人以上共犯
    詐欺取財無罪在案。被告董鈺龍不服提起上訴，檢察官、被
    告吳啟祥、葉守泰則均未上訴，是被告吳啟祥、葉守泰部分
    均已確定，非本院審理範圍。固本件審理範圍，限於被告董
    鈺龍部分，合先說明。
二、證據能力之說明：
    本院認定事實所引用之下列證據資料（包含供述證據、文書
    證據等），並無證據證明係公務員違背法定程序所取得。又
    檢察官、被告董鈺龍及其辯護人於原審準備程序、審判時及
    本院準備程序、審理時，對原審及本院所提示之被告以外之
    人審判外之供述，包括供述證據、文書證據等證據，就證據
    能力均未表示爭執，且迄言詞辯論終結前並未聲明異議，亦
    無顯有不可信之情況與不得作為證據之情形，本院審酌上開
    證據資料製作時之情況，尚無違法不當及證明力明顯過低之
    瑕疵，認為以之作為證據應屬適當，是依刑事訴訟法第159
    條至第159條之5規定，本院所引用供述證據及文書證據均有
    證據能力。
貳、實體部分：
一、事實之認定：
    訊據上訴人即被告董鈺龍固坦承有與吳啟祥共同詐欺被害人
    陳玉婷等情不偉，惟矢口否認有偽造文書犯行，辯稱：「伊
    知道吳啟祥租屋詐欺，但伊只負責帶陳婷玉看屋，伊不知吳
    啟祥叫伊給陳婷玉簽名的房屋租賃契約書是偽造的，伊承認
    普通詐欺，但不承認行使偽造私文書犯行。」云云。經查：
  ㈠吳啟祥自承租上開房屋起至107年5月3日下午5時30分許前之
    期間，在「591 租屋網」刊登出租復興南路房屋之不實訊息
    嗣告訴人陳婷玉於107年5月3日下午5時30分許前之某時，上
    網瀏覽上開訊息後，與吳啟祥聯繫並約定看屋時間，吳啟祥
    隨指示被告董鈺龍假冒房東前往復興南路房屋處帶領告訴人
    陳婷玉參觀房屋，被告董鈺龍遂於107年5月3日下午5時30分
    許，抵達復興南路房屋，向告訴人陳婷玉佯稱其為房東「張
    富鈞」並帶領陳婷玉參觀房屋，雙方並同意以租金每月10,0
    00元，押金20,000元之條件成立租賃契約，由被告董鈺龍持
    吳啟祥先前已偽造如附表所示之偽造房屋租賃契約書，交付
    告訴人陳婷玉以行使，告訴人陳婷玉因而交付金錢予董鈺龍
    ，被告董鈺龍事後將5,000元交付予吳啟祥等情，業據被告
    於原審及本院審理時坦承不諱（見審訴字卷第115頁、原審
    卷一第189頁背面、原審卷二第31頁、本院卷第92、126、18
    4、206頁），核與證人即共犯吳啟祥於偵查中、原審審理時
    供述一致（見他字3635號卷第131至133頁、審訴字卷第115
    頁背面、原審卷一第79頁、卷二第29頁背面、30、31頁），
    並經證人即告訴人陳婷玉於警詢、原審審理時時證述綦詳（
    見他字3635號卷第22頁、原審卷二第28頁背至31頁），且有
    路口監視器錄影畫面翻拍照片1張、偽造之房屋租賃契約書
    、內政部警政署反詐騙案件紀錄表、車籍資料查詢各1件在
    卷為憑（見他字3635號卷第25至29頁），此部分足信為真實
    。
　㈡證人即告訴人陳婷玉於警詢時證稱：「當時我在591 租屋網
    看到有一位自稱張先生的男子要出租復興南路房屋，於是我
    撥打電話給對方，相約於107年5月3日下午5時30分許，在復
    興南路房屋地址見面，我在復興南路房屋內交付20,000元給
    對方作為租金，後來於107年5月4日下午1時12分許，又約在
    桃園市○○區○○○路00號之統一便利超商內，交付10,000元給
    對方，經我指認後，我確定董鈺龍就是跟我取款的男子。」
    等語（見他字3635號卷第22、23頁），復於原審審理時結證
    稱：「我當時有跟對方相約見面去看復興南路房屋，去看了
    房子之後，談妥租金每月10,000元、押金20,000元，於是我
    先拿了20,000元給在庭的董鈺龍，相隔沒有很久的時間，我
    們約在文化一路的統一便利商店拿現金10,000元給董鈺龍，
    我能確定2次現金總金額共為30,000元都是交付給在庭的董
    鈺龍，我沒有看過吳啟祥，而且我也從來沒有交付董鈺龍5,
    000元這樣的金額。」等語（見原審卷卷二第28頁背面至第3
    1頁）。由上可知，告訴人陳婷玉對於交付金錢之地點所述
    雖略有差異，然對於被告董鈺龍確實係出面帶其看屋，以及
    其確實第1次給付被告董鈺龍現金20,000元、第2 次給付現
    金10,000元說詞，前後一致，且被告董鈺龍亦自承確實有向
    告訴人陳婷玉收取金錢，被告董鈺龍雖辯稱其僅向告訴人陳
    婷玉收取定金5,000元云云，要與告訴人陳婷玉之證言不符
    ，衡諸告訴人陳婷玉與被告董鈺龍素不相識，均無仇怨，且
    承租人對於給付之租金、押金等金額，自然知之甚稔，諒無
    誤記之可能，其又經法院當庭告知刑法偽證罪之刑責，如非
    真有其事，實無甘冒遭受刑法重典之風險，刻意設詞捏造，
    故意誣陷被告董鈺龍之必要，是告訴人陳婷玉之證言，應可
    採信，被告董鈺龍所辯稱其僅向告訴人陳婷玉收取定金5,00
    0元云云，則無足採。
　㈢按共同正犯，係共同實施犯罪行為之人，在共同意思範圍內
    ，各自分擔犯罪行為之一部，相互利用他人之行為，以達其
    犯罪之目的，其成立不以全體均參與實施犯罪構成要件之行
    為為要件；參與犯罪構成要件之行為者，固為共同正犯；以
    自己共同犯罪之意思，參與犯罪構成要件以外之行為，或以
    自己共同犯罪之意思，事前同謀，而由其中一部分人實行犯
    罪之行為者，亦均應認為共同正犯，使之對於全部行為所發
    生之結果，負其責任（最高法院92年度台上字第2824號判決
    意旨參照）；共同正犯之意思聯絡，不限於事前有所協議，
    其於行為當時，基於相互之認識，以共同犯罪之意思參與者
    ，亦無礙於共同正犯之成立；亦不以數人間有直接聯絡者為
    限，若於行為當時，以共同犯罪之意思參與，而為間接之聯
    絡者，自包括在內（最高法院73年台上字第1886號判例、88
    年度台上字第1406號判決意旨參照）。
　㈣被告固坦承有上開對告訴人陳婷玉詐欺取財之犯行，然否認
    行使偽造文書之行為，辯稱：「房屋租賃契約書是吳啟祥提
    供，伊只是交給陳婷玉，不知是偽造。」云云。惟：
　1.證人即共犯吳啟祥於本院審理時結證稱：「我從頭到尾都沒
    有出面，我是跟董鈺龍說陳婷玉要看屋，請他去開門。第二
    次請董鈺龍去，印象中有跟他跟租客講他是我的業務員。陳
    婷玉那次他應該知道契約上的名字是假的，那時候有明確跟
    他講說要做帶看屋的詐騙，所以他應該知道契約是假的。我
    不怕他(董鈺龍)，因為他自己本身走偏的，也在賣帳戶，他
    應該知道我是做偏的。」等語（見本院卷第186至197頁）。
　2.由證人吳啟祥之證言可知，被告董鈺龍對於吳啟祥如何帶看
    屋行騙之過程已有所了解，且依上開證人即告訴人陳婷玉之
    證述可知，以冒用房屋身分帶看屋、簽定租賃契約之人均指
    認係被告董鈺龍，況被告明知其非房東「張富鈞」，足認本
    件被告董鈺龍與吳啟祥假冒房東身分租屋之詐騙行為，其等
    間已有謀議及分工，足認其等間有共同詐欺取財、行使偽造
    私文書之犯意聯絡及行為分擔，以達催詐欺取財之目的，被
    告董鈺龍與吳啟祥之間，彼此相互配合，以實施對告訴人陳
    婷玉假冒房東「張富鈞」身分為手段而詐欺取財，被告董鈺
    龍與吳啟祥之行為既在與共犯之犯意聯絡範圍內，自應對全
    部行為之結果負其責任，縱被告董鈺龍非親自書寫該偽造之
    租賃契約，然參與犯罪不以熟知該犯罪之核心細節或全部輪
    廓為必要，其對於其他實施之人與運作細節未能全然知曉，
    亦屬常見。被告董鈺龍就其以行使偽造私文書為詐欺方法乙
    節，有犯意聯絡及行為分擔，自應負共犯正犯之責無誤。是
    被告辯稱其僅參與詐欺，並未參與偽造私文書云云，顯係卸
    責之詞，不足採信。
  ㈤被告董鈺龍並未參與吳啟祥在「591 租屋網」刊登出租復興
    南路房屋之不實訊息階段之以網際網路方式詐騙行為：
　1.證人吳啟祥於本院審理結證稱：「伊於591租屋網或網路上
    其他平台上刊登房屋出租之訊息，係由伊申請一支人頭號碼
    ，由另一個平台租到房子後照相，用人頭號碼到591租屋網
    申請一個房東帳號，把房子的照片傳上去，租客看到591租
    屋網上面的物件，就會打上開人頭號碼聯絡，而董鈺龍告知
    要跟伊做帶看屋的詐騙時，伊沒有把整個過程告訴董鈺龍，
    董鈺龍就是負責帶看屋，伊沒有把整個過程教會董鈺龍，因
    為伊怕董鈺龍自己出來作，當時只缺一個帶看屋的。伊給董
    鈺龍兩組鑰匙，一組是他要開門的，一組是如果租客要簽約
    ，簽完約給租客鑰匙，租客都是伊在聯絡的，租客要看屋，
    伊打電話給董鈺龍。」等語（見本院卷第188至191頁）。
　2.由證言吳啟祥之證言可知，被告董鈺龍係接到吳啟祥電話通
    知後才以房東身分開門給租客看屋，被告董鈺龍對於吳啟祥
    以何種方式找到租客顯然不清楚，且無證據證明被告董鈺龍
    就吳啟祥在591租屋網之租屋平台上刊登租屋訊息乙節事先
    知情，或與吳啟祥就此節有犯意聯絡，被告董鈺龍既事前未
    與吳啟祥謀議在591租屋網之租屋平台上刊登租屋訊息，復
    未參與刊登事宜，即主觀上並無以網際網路方式詐騙之故意
    ，故被告董鈺祥辯稱其所為僅係普通詐欺乙節，應可採信。
  ㈥綜上所述，被告辯稱其不成立行使偽造私文書云云，要屬事
    後卸飾之詞，殊無足採。本件事證明確，被告董鈺龍之詐欺
    取財、行使偽造私文書之犯行，均堪認定，皆應依法論科。
二、論罪之說明
  ㈠核被告董鈺龍所為，係犯刑法第216條、210條之行使偽造私
    文書罪、第339條第1項之詐欺取財罪。被告董鈺龍就偽造印
    章、印文、署名之行為，均係偽造私文書之部分行為，於偽
    造私文書後復持以行使，偽造之低度行為為行使之高度行為
    所吸收，均不另論罪。　　
  ㈡被告董鈺龍與吳啟祥間就上開所為之行使偽造私文書罪、詐
    欺取財罪之犯行間，有犯意聯絡及行為分擔，均為共同正犯
    。
　㈢被告董鈺龍就上開行使偽造私文書罪、詐欺取財罪間，係以
    一行為觸犯前開2罪名，為想像競合犯，依刑法第55條規定
    ，從一重之犯行使偽造私文書罪處斷。
　㈣累犯：
    被告董鈺龍前曾於104年間因詐欺案件，經臺灣臺北地方法
    院以105年簡字第2792號判處有期徒刑3月，如易科罰金，以
    1千元折算1日並確定，於106年5月9日易科罰金執行完畢，
    有本院被告前案紀錄表附卷可憑，其於受有期徒刑執行完畢
    後，5年以內故意再犯本案有期徒刑以上之罪，為累犯，衡
    以其構成累犯之前案亦為詐欺案件，二者罪質相同，顯見前
    案之執行未能生警惕之效，被告董鈺龍仍存有漠視法秩序之
    心態，參酌司法院釋字第775號解釋意旨，縱依刑法第47條
    第1項規定加重其刑，亦無罪刑不相當之情，爰依法加重其
    刑。
三、撤銷改判理由及科刑審酌事項：
  ㈠原審以被告董鈺龍被訴對告訴人陳婷玉共同詐欺取財、行使
    偽造私文書部分之犯罪事證明確，據以論罪科刑，固非無見
    。惟被告未以網際網路對公眾散布而犯詐欺取財之犯行，業
    據本院認定如前，原審遽以起訴行使偽造私文書與詐欺取財
    為同一基本社會事實而變更起訴法條，認被告係犯刑法第33
    9條之4第1項第3款之以網際網路對公眾散步而犯詐欺取財罪
    、行使偽造私文書罪，而為有罪之諭知，事實認定有所違誤
    。被告上訴以其僅係普通詐欺取財罪，指摘原判決不當，為
    有理由，自應由本院將原判決此部分予以撤銷改判。
　㈡爰審酌被告董鈺龍之素行(見本院被告前案紀錄表)，正值青
    壯年，卻不思依正途賺取所需，竟貪圖不法利益，為本案之
    詐欺取財、行使偽造私文書犯行，致告訴人陳婷玉受有財產
    損害，金錢觀念實為偏差，其所為誠屬不該，實應非難，固
    坦承其參與租屋詐欺，擔任帶看角色之過程，惟否認有行使
    偽造私文書犯行，並對詐得告訴人陳婷玉之金額有所爭執之
    犯後態度，兼衡告訴人陳婷玉所受之財產損害，且已於109 
    年6月5日給付告訴人陳婷玉8,000元等情，有調解筆錄、原
    審審理筆錄各1件在卷可考（見原審卷一第105頁、卷二第31
    頁）。參酌被告董鈺龍在其本次犯行之分工、犯罪之動機、
    目的係一時貪利、手段，自述高中肄業月 智識程度、未婚
    、從事送貨工作、母親罹病賴其照顧等家庭生活、經濟狀況
    、就侵害他人財產權所分得之報酬、犯罪所生危害等一切情
    狀，量處如主文第2項所示之刑。
　㈢沒收之說明：
  1.附表「偽造之私文書」欄所示之私文書，提出交予告訴人陳
    婷玉，而非被告董鈺龍或吳啟祥所有，自毋庸宣告沒收。惟
    該私文書上如附表「偽造之簽名（印章）及數量」欄位所示
    之簽名2枚，均屬偽造之署押，不問屬於犯人與否，俱應依
    刑法第219條之規定予以宣告沒收。
  2.犯罪所得：
  ⑴按犯罪所得，屬於犯罪行為人者，沒收之；於全部或一部不
    能沒收或不宜執行沒收時，追徵其價額；犯罪所得已實際合
    法發還被害人者，不予宣告沒收或追徵；犯罪所得及追徵之
    範圍與價額，認定顯有困難時，得以估算認定之；宣告前二
    條之沒收或追徵，有過苛之虞，得不宣告或酌減之，刑法38
    條之1第1項、第3項、第5項，同法第38條之2第1項、第2項
    分別定有明文。次按沒收係以犯罪為原因而對於物之所有人
    剝奪其所有權，將其強制收歸國有之處分，其重點在於犯罪
    行為人及第三人所受不法利得之剝奪，故實際上並無利得者
    自不生剝奪財產權之問題。參諸民事法上多數利得人不當得
    利之返還，並無連帶負責之適用，因此，即令二人以上共同
    犯罪，關於犯罪所得之沒收、追繳或追徵，亦應各按其實際
    利得數額負責，並非須負連帶責任，此與犯罪所得之追繳發
    還被害人，重在填補損害而應負連帶返還之責任（司法院院
    字第2024號解釋意旨參照），以及以犯罪所得作為犯罪構成
    （加重）要件類型者，基於共同正犯應對犯罪之全部事實負
    責，則就所得財物應合併計算之情形，均有不同。因之，最
    高法院往昔採連帶沒收共同正犯犯罪所得之相關見解，業經
    最高法院104年度第13次刑事庭會議決議不再供參考，並改
    採應就各人實際分受所得之數為沒收。
　⑵被告董鈺龍就此部分所為之犯行而詐得30,000元，其中5,000
    元交予吳啟祥，被告董鈺龍獲有25,000元之犯罪所得（30,0
    00元－5,000元＝25,000元），業經本院認定如前，並未扣案
    ，亦未合法發還受害之告訴人陳婷玉，應依刑法第38條之1
    第1項前段規定宣告沒收，並於全部或一部不能沒收或不宜
    執行沒收時，依同條第3項之規定，追徵其價額，惟因被告
    董鈺龍業已賠償告訴人陳婷玉現金8,000元，如就此部分宣
    告沒收追徵，有過苛之虞，為免過苛，爰依同法第38條之2 
    第2項規定，自被告董鈺龍之25,000元之犯罪所得扣除8,000
     元，僅就17,000元部分（25,000元－8,000元＝17,000元）諭
    知沒收、追徵。
乙、無罪部分(即被訴對告訴人陳俊廷共同詐欺取財、行使偽造
    私文書部分)：　　
一、公訴意旨另以：吳啟祥先於107年5月1日，以日租方式向陸
    文宣承租上開復興南路房屋，而取得房屋鑰匙，明知陸文宣
    未同意其出租復興南路房屋，竟與被告董鈺龍共同意圖為自
    己不法之所有，基於詐欺、行使偽造私文書之犯意聯絡，由
    吳啟祥於自承租上開復興南路房屋起至107年5月3日下午1 
    時許前之期間，在「591租屋網」刊登「林口閣樓套房出租
    、租金：7000元/月、地址：桃園市龜山區復興南路、張先
    生（屋主）0000000000」之不實訊息。其後告訴人陳俊廷於
    107年5月3日下午1時許，上網瀏覽上開訊息後，與吳啟祥聯
    繫並約定看屋時間，吳啟祥與被告董鈺龍共同於107年5 月3
    日下午2時許至上開復興南路房屋，佯以「張富鈞」身分與
    告訴人陳俊廷接洽，致告訴人陳俊廷陷入錯誤，交付現金2
    萬1千元，吳啟祥並冒用「張富鈞」身分與告訴人陳俊廷簽
    立房屋租賃契約書，足生損害於「張富鈞」。因認此部分被
    告董鈺龍亦涉犯刑法第刑法第216條、第210條之行使偽造私
    文書及第339條第1項詐欺取財罪嫌。
二、證據能力之說明：
    按刑事訴訟法基於證據裁判主義及嚴格證明法則，明定得以
    作為認定犯罪事實存否之依據者，以有證據能力之證據為限
    。而「傳聞排除法則」中所謂被告以外之人於審判外之陳述
    無證據能力，係針對證據目的在於證明犯罪事實爭點（issu
    e on fact）之證據資格而言，若證據之目的僅係作為「彈
    劾證據憑信性或證明力」之用（issue on credibility），
    旨在減損待證事實之成立或質疑被告或證人陳述之憑信性者
    ，其目的並非直接作為證明犯罪事實成立存否之證據，則無
    傳聞排除法則之適用，此即英美法概念所稱「彈劾證據」（
    impeachment evidence），日本刑事訴訟法第328 條亦已就
    此項「彈劾證據」予以明文規定，基於刑事訴訟發現真實及
    公平正義之功能，於我國刑事訴訟上亦應有其適用。故於審
    判期日證人所為陳述與審判外之陳述相異時，仍可提出該證
    人先前所為自我矛盾之陳述，用來減低其在審判時證言之證
    明力，此種作為彈劾證據使用之傳聞證據，因非用於認定犯
    罪事實之基礎，不受傳聞法則之拘束。因此，被告以外之人
    於審判外之言詞或書面陳述，雖不得以之直接作為證明犯罪
    事實存否之證據，但非不得以之作為彈劾證據，用來爭執或
    減損被告、證人或鑑定人陳述之證明力，最高法院98年台上
    字第2079號、第2896號、第4029號判決意旨參照。本件以下
    其餘所引有關上揭被告以外之人於審判外之言詞及書面陳述
    ，均非直接證明犯罪事實存否之證據，依前開判決意旨，皆
    不受證據能力規定及傳聞法則之限制。
三、按犯罪事實應依證據認定之，無證據不得認定犯罪事實，刑
    事訴訟法第154條第2項定有明文。又認定犯罪事實所憑之證
    據，雖不以直接證據為限，間接證據亦包括在內，然而無論
    直接或間接證據，其為訴訟上之證明，須於通常一般之人均
    不致有所懷疑，而得確信其為真實之程度者，始得據為有罪
    之認定，倘其證明尚未達到此一程度，而有合理之懷疑存在
    時，事實審法院在心證上無從為有罪之確信，自應為無罪之
    判決，最高法院76年台上字第4986號判例意旨參照。刑事訴
    訟法第161條第1項規定：檢察官就被告犯罪事實，應負舉證
    責任，並指出證明之方法；因此，檢察官對於起訴之犯罪事
    實，應負提出證據及說服之實質舉證責任。倘其所提出之證
    據，不足為被告有罪之積極證明，或其指出證明之方法，無
    從說服法院以形成被告有罪之心證，基於無罪推定之原則，
    自應為被告無罪判決之諭知，最高法院92年台上字第128號
    著有判例足資參照。
四、檢察官認上訴人即被告董鈺龍涉犯前揭行使偽造私文書、詐
    欺取財罪嫌，係以：被告董鈺龍及吳啟祥之供述、證人即被
    害人陳俊廷於警詢之證述、591租屋網頁截圖、偽造「張富
    鈞」名義所簽立之房屋租賃契約書等證據其論據。訊據被告
    董鈺龍固不否認於上開時間到復興南路房屋找吳啟祥，適吳
    啟祥帶房客陳俊廷看屋等情，惟堅詞否認參與此次吳啟祥租
    屋詐騙犯行，辯稱：「當天是吳啟祥叫伊去找他，沒過多久
    ，陳俊廷就來了，伊不知道吳啟祥、陳俊廷講話內容，伊離
    他們2公尺遠，伊載吳啟祥去7-11，是因為吳啟祥沒車子，
    叫伊載他，並未參與本件。」等語。經查：
　㈠告訴人陳俊廷於本院審理時陳稱：「去看房子的時候，被告
    當下在場，他在距離我們2公尺的地方，在旁邊看，我沒有
    跟被告講話，被告應該是聽不到我跟另外一個人講話，依照
    現場的情況來看，應該知道我是來租房子。參觀房子的時候
    被告不在現場，我們進入室內時，被告都在是外面，我有稍
    微問一下室內的情況。看完房子後，我們是在7-11談，當時
    被告在7-11門外。」等語（見本院卷第134、135頁）。
　㈡證人即共犯吳啟祥於本院審理時結證稱：「董鈺龍賣給我的
    帳戶有問題，我們約見面，他去復興路找我，當天正好是我
    下去帶(告訴人陳俊廷)看房屋，董鈺龍沒有參與，他只有載
    我去跟客戶簽約。我們約見面時，我就已經承租一間房子準
    備自己行使詐騙，我那時候也在那間房子，就是復興路那間
    房子，我約了董鈺龍過來，我本來是要跟他講帳戶的事情，
    在過程中，我刊登591租屋網的租客，有看到我租屋的物件
    ，這客人跟我約好看屋的時間，就是2萬1的那位被害者(即
    告訴人陳俊廷)，是一對情侶，因為這個租客遲到，比董鈺
    龍晚到，所以我跟董鈺龍談事情的時候，這位租客到房子外
    面了，我就請董鈺龍等一下，我要帶人家看房子，董鈺龍就
    在旁邊看我帶看屋的過程。租客說他還蠻喜歡的，我有問他
    有沒有確定要租，他說要再考慮一下，那時候我的電話響了
    ，我就跟租客說如果沒有要決定要簽約的話，我可能要帶下
    一組租客看房子，於是那位租客說他要租，我因為沒有房屋
    租賃契約書，那位租客說要去提錢，我就跟租客約在便利商
    店，我去買租賃契約，他順便去領錢，因為當時我沒有車子
    ，我請董鈺龍載我過去。我沒有告訴董鈺龍整個看屋詐騙過
    程，董鈺龍不知道租客如何來，當時是一間套房，印象中董
    鈺龍有分開一下子，我跟租客去看廁所，他可能在客廳，沒
    有全程跟…當天董鈺龍沒有跟陳俊廷講到話。簽約當時，董
    鈺龍好像在外面等我。契約上張富鈞的簽名是我簽的。董鈺
    龍騎機車載我去打鑰匙、買契約時，他都不知道我是在做詐
    騙。」等語(見本院卷第186至197頁）。
　㈢依上開告訴人陳俊廷之陳述及證人吳啟祥於本院審理時之證
    言可知，告訴人陳俊廷在591租屋網看到吳啟祥所刊登之租
    屋物件後，與吳啟祥約看房的時間，於約定的時間由吳啟祥
    帶陳俊廷入內看房，且吳啟祥於本次自591租屋網刊登廣告
    開始致被害人陳俊廷聯絡看屋、帶看房屋，告訴人陳俊廷僅
    與吳啟祥接洽，被告董鈺龍始終不曾與被害人陳俊廷接觸，
　　衡諸告訴人陳俊廷與被告董鈺龍並不認識，應無偏坦之理，
    證人吳啟祥則證稱被告董鈺龍參與詐騙房客陳婷玉部分，未
    參與詐騙房客陳俊廷部分，其證言應屬非虛，上開告訴人陳
    俊廷之陳述及證人吳啟祥之證言，均可採信。是被告辯稱因
    之前與吳啟祥間因帳戶問題而與吳啟祥約上開時、地碰面，
    並未參與吳啟祥詐騙房客陳俊廷乙節，實有可能，尚不得因
    其正巧同時在場，即認其與吳啟祥共同詐騙陳俊廷，而遽為
    對被告不利之認定。
五、綜上所述，被告辯稱其係因帳戶問題與吳啟祥約於上開時、
    地碰面，且有遇到被害人陳俊廷來看屋乙節，要非全然無據
    ，可以採信。檢察官所據之卷內證據僅足認定被告在吳啟祥
    帶被害人看屋時在場，然仍未達通常一般之人皆不致有所懷
    疑且確信被告有共同參與吳啟祥看屋詐騙犯意聯絡及行為分
    擔，尚無法使本院形成被告董鈺龍確有上開行使偽造私文書
    、詐欺取財犯行之有罪心證。此外，本院查無其他積極證據
    足以證明被告涉有檢察官所指行使偽造私文書、詐欺取財犯
    行，自不能證明被告董鈺龍此部分犯罪。
六、原審就此部分未詳為勾稽，遽對被告董鈺龍論罪科刑，容有
    違誤。被告上訴否認其參與吳啟祥對告訴人陳俊廷詐欺取財
    、行使偽造私文書犯行，指摘原判決此部分不當，為有理由
    ，應由本院將原判決此部分撤銷，並諭知被告董鈺龍無罪之
    判決。
據上論斷，應依刑事訴訟法第369條第1項前段、第364 條、第30
1條第1項、第299條第1項前段，刑法第216條、第210 條、第339
條第1項、刑法第55條前段、第47條第1項、第41條第1項前段、
第38條之1第1項前段、第3項、第38條之2第2項、第219條，刑法
施行法第1條之1第1項，判決如主文。
本案經檢察官葉益發提起公訴及追加起訴，檢察官張秋雲到庭執
行職務。
中　　華　　民　　國　　109 　年　　12　　月　　23　　日
　　　　　　　　　刑事第十七庭  審判長法　官  鄭水銓
　　　　　　　　　　　　　　　　　　  法　官  李世華
　　　　　　　　　　　　　　　　　　  法　官  黃雅芬
以上正本證明與原本無異。
如不服本判決，應於收受送達後20日內向本院提出上訴書狀，其
未敘述上訴之理由者並得於提起上訴後20日內向本院補提理由書
（均須按他造當事人之人數附繕本）「切勿逕送上級法院」。
                                      書記官  鄭雅云
中　　華　　民　　國　　109 　年　　12　　月　　23　　日
附錄：本案論罪科刑法條全文　　　　　　　　　　　　　　　
中華民國刑法第216 條：
行使第210 條至第215 條之文書者，依偽造、變造文書或登載不
實事項或使登載不實事項之規定處斷。

中華民國刑法第210 條：
偽造、變造私文書，足以生損害於公眾或他人者，處5 年以下有
期徒刑。　　　
　　　
中華民國刑法第339 條：
意圖為自己或第三人不法之所有，以詐術使人將本人或第三人之
物交付者，處5 年以下有期徒刑、拘役或科或併科50萬元以下罰
金。
以前項方法得財產上不法之利益或使第三人得之者，亦同。
前二項之未遂犯罰之。

附表（即原判決附表二編號五部分）：
  事實  偽造之私文書  偽造簽名處  偽造之簽名（印章）及數量 詳如犯罪事實欄所示(即原判決事實欄四、㈡所示) 房屋租賃契約書 「立契約書人出租人」欄位 「張富鈞」之簽名1枚    「立契約書人出租人」欄位 「張富鈞」之簽名1枚